臺灣板橋地方法院交通事件裁定　　　 100年度交聲字第2212號
原處分機關　交通部公路總局臺北區監理所板橋監理站
異　議　人
即受處分人　焦浩倫
上列受處分人因違反道路交通管理處罰條例案件，不服交通部公
路總局臺北區監理所板橋監理站於中華民國所為如附表列示之處
分（原舉發通知單號：均詳如附表記載），聲明異議，本院裁定
如下：
    主  文
原處分（詳如附表所示）均撤銷。
    理  由
一、原處分機關以：異議人即受處分人焦浩倫於如附表編號1 至
    6 所載之舉發違規時間、地點，有如附表所載各為警製單逕
    行舉發之交通違規行為，又其未依限到案辦理或提出不服申
    述而逾越應到案期限60日以上，即以受處分人為詳如附表列
    示之交通違規合計共6 件之實質行為人，逕行裁決詳如附表
    載明之裁罰處分。
二、本件聲明異議意旨略以：受處分人自94年起至今均與母親居
    住在新北市○○區○○路2 段416 巷54弄6 號1 樓之地址，
    並未居住在戶籍地，故從未收受舉發通知單及裁決書，而不
    知應到案期日，致遭加倍裁罰，爰聲明異議等語。
三、經查：
  (一)本件受處分人焦浩倫有因詳如附表所載之各交通違規行為，
    經警填單逕行舉發並移請原處分機關辦理，嗣原處分機關認
    定受處分人確有如附表列記之違規行為，且其並未依限到案
    而逾越應到案期限60日以上，先後逕行裁決並作成詳如附表
    載述之處分，舉發單位及原處分機關交付郵務機關向已查得
    之受處分人戶籍地即新北市○○區○○路6 段13股巷2 號為
    寄存送達，有各該舉發違反道路交通管理事件通知單、採證
    照片、裁決書、送達證書等在卷可憑，亦有本院職權查悉受
    處分人之證號查詢機車駕駛人、全戶戶籍資料查詢結果各1
    件（見本院卷第19、20頁）附卷足證，固無疑義。
  (二)按違反道路交通管理事件之舉發程序，依違反道路交通管理
    事件統一裁罰基準及處理細則第11條第1 項規定，係為「當
    場舉發」與「逕行舉發」二類；而依法執行交通稽查勤務之
    人員，於舉發行為人有違反道路交通管理處罰條例之情形予
    以逕行舉發時，應依下列法定程序為之：該舉發違反道路交
    通管理事件通知單應按已查明之資料，填註車牌號碼、車輛
    種類、車主姓名及地址，並於通知單上方空白處加註逕行舉
    發之文字後，由舉發機關送達被通知人。次按處理違反道路
    交通管理事件，有關文書送達之程序，依行政程序法之規定
    ；送達由郵政機關送達者，以一般郵遞方式為之，以郵務人
    員為送達人，並準用依民事訴訟法施行法第3 條訂定之郵政
    機關送達訴訟文書實施辦法。是舉發機關填製舉發單逕行舉
    發交通違規，應依行政程序法第72條、第73條之規定為送達
    。又按道路交通管理處罰條例所定罰鍰之處罰，行為人接獲
    違反道路交通管理事件通知單後，於15日內得不經裁決，逕
    依同條例第92條第3 項之罰鍰基準規定，向指定之處所繳納
    結案，不服舉發事實者，應於15日內，向處罰機關陳述意見
    ，其不依通知所定期限前往指定處所聽候裁決，且未依規定
    期限繳納罰鍰結案或向處罰機關陳述意見者，處罰機關得逕
    行裁決之，同條例第9 條第1 項定有明文，而依道路交通管
    理處罰條例第92條第3 項規定授權訂定之「違反道路交通管
    理事件統一裁罰基準表」，係以受處罰人於「應到案期限內
    」或「逾該期限若干日」始繳納罰鍰或到案聽候裁決，作為
    決定裁罰金額高低之標準，此等法規效果之發生，皆以舉發
    違反道路交通管理事件通知單有合法送達行為人為前提，故
    若舉發通知單送達程序不合法，道路交通管理處罰條例第9
    條第1 項規定之15日期限即無從起算，自亦無逾應到案日期
    之問題，在此情況下，乃無逕行裁決處罰規定之適用。準此
    ，有關違反道路交通管理事件文書，倘若非已依上揭送達規
    定，向應受通知之受處分人為送達者，則受處分人未能合法
    收受舉發通知單，自無從認定其已經受有合法通知而逕行裁
    決。查本件員警舉發異議人焦浩倫有首開違規事實，觀諸卷
    附舉發通知單存根聯之「駕駛人（或行為人）姓名」欄內均
    係載明：「逕行舉發」文字（見本院卷第24頁背面至第29頁
    背面），可見本案違規舉發均係採逕行舉發之方式，是依前
    揭規定及說明，該舉發單自應向應受通知之被舉發人即異議
    人焦浩倫為合法送達，使異議人達於可瞭解該舉發單內容之
    狀態，其舉發程序方屬適法。
  (三)再按依一定事實，足認以久住之意思，住於一定之地域者，
    即為設定其住所於該地，為民法第20條第1 項所明定，是主
    觀上有久住一定地域之意思，客觀上有住於一定地域之事實
    ，該一定之地域即為住所，故住所並不以登記為要件，戶籍
    地址乃依戶籍法所為之登記事項，與住所之設定係屬兩事，
    亦非認定住所之唯一標準，最高法院著有96年度台上字第55
    49號刑事判決可資參照。本件附表所示之各該舉發通知單及
    裁決書，均係原舉發單位及原處分機關以付郵方式送達至異
    議人斯時之上開戶籍地址，並由郵政機關將該等通知單、裁
    決書寄存於送達地之郵政機關而為送達等節，業經敘明如前
    ，惟異議人自94年間起迄今即持續與其母親陳文娟同居住於
    新北市○○區○○路2 段416 巷54弄6 號1 樓，上開戶籍地
    址（新北市○○區○○路6 段13股巷2 號）為其父親之居所
    地，異議人均未曾居住於該戶籍址，僅係因父母離異後其監
    護權歸父親所有，是由其父親辦理異議人設籍於該址等情，
    業據異議人於本院訊問時陳明在卷（見本院卷第410 至411
    頁），核與其母親陳文娟所述相符，此有本院電話紀錄1 紙
    附卷可考（見本院卷第40頁），此外，並參酌本院依職權調
    閱異議人使用之0000000000行動電話門號近6 個月期間之通
    聯紀錄所示（見本院卷第44至407 頁），可見該門號通話基
    地台所在之位置多係臺北市及新北市板橋區等地，而鮮有出
    現在新北市石碇區者，由此益徵異議人前開所陳內容並非子
    虛，該戶籍地址既難認屬異議人斯時之住居所地，原舉發單
    位及原處分機關不察仍向該址為送達，自難認其送達為合法
    。
  (四)綜上，堪認異議人為警填單逕行舉發附表所示之違規事實時
    ，其實際居住地應係為「新北市○○區○○路2 段416 巷54
    弄6 號1 樓」，核與舉發員警於旨揭舉發單內填記應受通知
    之車輛所有人地址即「新北市○○區○○路6 段13股巷2 號
    」，兩者已見歧異。此外，綜覽全案卷證，並無其他證據足
    認原舉發單位確有依法定程序向異議人之實際住居所地為送
    達，而踐行如上交通違規逕行舉發之法定程式。準此，自難
    遽認異議人就本案逕行舉發交通違規事件，確已受有合法送
    達，即無從據以起算異議人法定救濟期間之時點。故而，原
    處分機關認定異議人有附表揭示之違規行為，且其未依限到
    案辦理而逾越應到案期限60日以上，逕行裁處最高額罰鍰，
    其裁罰程序是否合法，自非無再行調查究明之餘地，是受處
    分人所辯，尚非全然無據。從而，原處分機關所為詳如附表
    記載之各裁決，既均具有如上重大且明顯之疵議，皆難予維
    持，應由本院將詳如附表列明之原處分均予撤銷，發回原處
    分機關另為妥適處理。
四、據上論斷，應依道路交通事件處理辦法第19條前段，裁定如
    主文。
中    華    民    國   100    年    7     月    29    日
                    交通法庭  法  官  鄭凱文
以上正本證明與原本無異。
對於本件裁定如有不服，應於送達後5 日內，向本院提出抗告書
狀，敘述抗告之理由，抗告於臺灣高等法院。
                              書記官  陳筱惠
中    華    民    國   100    年    8     月    1     日
附表：
┌──┬──────┬──────┬──────┬─────┬───────┬────────┬─────┐
│編號│ 裁決書字號 │ 裁決日期   │  違規時間  │違規地點  │違規事實及違反│舉發通知單單號  │裁罰主文  │
│    │            │            │            │          │法條          │                │          │
├──┼──────┼──────┼──────┼─────┼───────┼────────┼─────┤
│1   │板監裁字第裁│98年10月22日│98年2 月26日│新生南路一│機器腳踏車，不│臺北市政府警察局│罰鍰新台幣│
│    │41-AN0000000│            │17時01分許  │段        │在規定車道行駛│北市警交大字第  │1,800 元，│
│    │號          │            │            │          │（道路交通管理│AN0000000 號    │記違規點數│
│    │            │            │            │          │處罰條例第45條│                │1點。     │
│    │            │            │            │          │第13款）      │                │          │
├──┼──────┼──────┼──────┼─────┼───────┼────────┼─────┤
│2   │板監裁字第裁│98年10月19日│98年2 月18日│和平東路二│機器腳踏車，不│臺北市政府警察局│罰鍰新台幣│
│    │41-AN0000000│            │17時28分許  │段        │在規定車道行駛│北市警交大字第  │1,800 元，│
│    │號          │            │            │          │（道路交通管理│AN0000000 號    │記違規點數│
│    │            │            │            │          │處罰條例第45條│                │1點。     │
│    │            │            │            │          │第13款）      │                │          │
├──┼──────┼──────┼──────┼─────┼───────┼────────┼─────┤
│3   │板監裁字第裁│98年10月14日│97年12月5 日│忠孝東路六│汽車駕駛人行車│臺北市政府警察局│罰鍰新台幣│
│    │41-AH0000000│            │00時55分許  │段39號東向│速度，超過規定│北市警交大字第  │1,800 元，│
│    │號          │            │            │          │之最高時速未滿│AH0000000 號    │記違規點數│
│    │            │            │            │          │20公里        │                │1點。     │
│    │            │            │            │          │（道路交通管理│                │          │
│    │            │            │            │          │處罰條例第40條│                │          │
│    │            │            │            │          │）            │                │          │
├──┼──────┼──────┼──────┼─────┼───────┼────────┼─────┤
│4   │板監裁字第裁│98年10月14日│97年12月4 日│市○○道平│汽車駕駛人行車│臺北市政府警察局│罰鍰新台幣│
│    │41-A00000000│            │01時35分許  │面林森金山│速度，超過規定│北市警交大字第  │2,000 元，│
│    │號          │            │            │          │之最高時速20公│A00000000 號    │記違規點數│
│    │            │            │            │          │里以上40公里以│                │1點 。    │
│    │            │            │            │          │下（道路交通管│                │          │
│    │            │            │            │          │理處罰條例第40│                │          │
│    │            │            │            │          │條）          │                │          │
├──┼──────┼──────┼──────┼─────┼───────┼────────┼─────┤
│5   │板監裁字第裁│98年9 月2 日│97年10月17日│西園路二段│機器腳踏車，不│臺北市政府警察局│罰鍰新台幣│
│    │41-AY0000000│            │08時06分許  │          │在規定車道行駛│北市警交大字第  │1,800 元，│
│    │號          │            │            │          │（道路交通管理│AY0000000 號    │記違規點數│
│    │            │            │            │          │處罰條例第45條│                │1點。     │
│    │            │            │            │          │第13款）      │                │          │
├──┼──────┼──────┼──────┼─────┼───────┼────────┼─────┤
│6   │板監裁字第裁│98年9 月01日│97年10月15日│忠孝東路四│在禁止臨時停車│臺北市政府警察局│罰鍰新台幣│
│    │41-A00000000│            │16時45分許  │段        │處所停車（道路│北市警交大字第  │1,200 元。│
│    │號          │            │            │          │交通管理處罰條│A00000000 號    │          │
│    │            │            │            │          │例第56條第1 項│                │          │
│    │            │            │            │          │第1 款）      │                │          │
└──┴──────┴──────┴──────┴─────┴───────┴────────┴─────┘